【裁判字號】    98,交聲,1278
【裁判日期】    981030
【裁判案由】    違反道路交通管理處罰條例聲明異議
【裁判全文】
臺灣士林地方法院交通事件裁定        98年度交聲字第1278號
原處分機關  交通部公路總局臺北區監理所
受處分人    甲○○
即異議人
上列異議人即受處分人因違反道路交通管理處罰條例案件，對於
交通部公路總局臺北區○○○○○道路交通管理事件裁決書所為
處分（原處分案號：民國98年9 月11日北監自裁字第裁40-AD000
0000號），聲明異議，本院裁定如下：
        主  文
原處分撤銷。
甲○○不罰。
        理  由
一、原處分意旨略以：異議人即受處分人甲○○所有之車牌號碼
    7022－ET號自用小客車，於民國98年3 月3 日8 時7 分許，
    在臺北市○○路與立德路（往北投）有燈光號誌管制之交岔
    路口闖紅燈，鈞院98年度交聲字第718 號交通事件裁定，以
    受處分人於收受舉發違反道路交通事件通知單（下稱舉發單
    ），迄未於「98年4 月21日」前依道路交通管理處罰條例第
    85條第1 項規定，檢附相關證據及應歸責人相關證明文件，
    向處罰機關告知應歸責人係乙○○，將原對乙○○ 之處分撤
    銷，諭知乙○○不罰，並於98年9 月3 日以北監自字第0982
    016432號函通知車主即受處分人就AD0000000 號通知單仍應
    繳納罰鍰，嗣原處分機關於98年9 月11日依道路交通管理處
    罰條例第53條第1 項、違反道路交通管理事件統一裁罰基準
    及處理細則第41條第4 項規定，裁處受處分人罰鍰新臺幣
    2,700 元，並依同條例第63條第1 項之規定，記違規點數3
    點。
二、聲明異議意旨略以：受處分人並未於上開時、地駕車違規闖
    紅燈，且當初係請教臺北區監理所而辦理聲明異議程序，鈞
    院98年度交聲字第718 號裁定，指受處分人逾越應到案期限
    陳報應歸責人，實係臺北區監理所之行政疏失，致其權益受
    損，爰依法聲明異議等語。
三、經查：
１、異議人即受處分人甲○○所有之車牌號碼7022－ET號自用小
    客車，於98年3 月3 日8 時7 分許，在臺北市○○路與立德
    路（往北投）有燈光號誌管制之交岔路口闖紅燈，有採證照
    片及對車主即受處分人逕行舉發之臺北市政府警察局北市警
    交大字第AD0000000 舉發單可稽（本院98年度交聲字第718
    號卷─下稱718 號卷，第8 頁、第9 頁），是本件交通違規
    原係通知車主即受處分人，依該舉發單記載應到案日期係98
    年4 月21日前，應到案地點是臺北區監理所。受處分人之夫
    乙○○於同年4 月20日向臺北市交通裁決所填寫交通違規案
    件陳述書，其上記載違規車號：7022-EF 、違規單號碼：AD
    0000000 、車主：甲○○（即受處分人）、聯絡地址：臺北
    縣淡水鎮○○街61巷13號3 樓、聯絡電話：0000000000、駕
    駛人：乙○○，並提出採證照片正本及違規通知單（即舉發
    單），並陳述不服舉發之意見，有原處分機關交通部公路總
    局臺北區監理所提出之上開交通違規案件陳述書可按（718
    號卷第18頁），依此陳述書受處分人之夫乙○○已具體陳述
    其係舉發時、地之駕駛人，並爭執舉發內容，車主即受處分
    人並非違規之駕駛人，雖乙○○上開陳述書非向應到案地點
    臺北區監理所提出，而係向臺北市交通事件裁決所提出，但
    該舉發單並未記載處罰機關，且乙○○之陳述狀亦轉至處罰
    機關即原處分機關，尚難認此部分程序有何違法。
２、按道路交通管理處罰條例第85條第1 項規定，本條例之處罰
    ，受舉發違反道路交通管理事件之受處罰人，認為受舉發之
    違規行為應歸責他人者，應於舉發違反道路交通管理事件通
    知單應到案日期前，檢附相關證據及應歸責人相關證明文件
    ，向處罰機關告知應歸責人，處罰機關應即另行通知應歸責
    人到案依法處理。逾期未依規定辦理者，仍依本條例各該違
    反條款規定處罰。此條規定乃係欲達處罰真正之應歸責之人
    之目的，責成原受處罰人於應到案日期之前告知處罰機關應
    歸責人係何人，否則即逕對舉發單上受處罰人裁罰。而舉發
    單上之受處罰人如已將遭舉發之事由通知應歸責人，並由應
    歸責人於應到案日期前自行陳報其係舉發單所載時地之駕駛
    人，即已達成道路交通管理處罰條例第85條第1 項規定之立
    法目的。職是，若實際之違規駕駛人提出舉發單及相關採證
    資料陳述其才是舉發時之駕駛人，即應以該駕駛人為受處分
    人裁罰，若以舉發單所載之受處罰人未親自於應到案日期前
    以「受處罰人」本人之名義陳報應歸責人，即認受處罰人違
    反上開規定，而予處罰舉發單上列載之受處罰人，顯失諸過
    嚴，復與道路交通管理處罰條例第85條第1 項規定之目的不
    合。
３、本件交通違規案件，受處分人之夫乙○○，已於受處罰人即
    受處分人舉發單上所載之應到案日期即98年4 月21日前，即
    98年4 月20日，出具陳述書載明車主係異議人、車號、違規
    單號碼、採證照片及舉發單，並陳述不服舉發之意見，俱如
    前述，已使處罰機關得知違規駕駛人係何人，得據以對該駕
    駛人裁罰，已符合道路交通管理處罰條例第85條第1 項規定
    之旨，況本件異議人與駕駛人乙○○係配偶關係，其使駕駛
    人乙○○自行陳報係舉發單所載之行為人，應屬適法，自不
    得以其非舉發單所載之受處罰人「本人」名義於到案期限前
    之陳報，而認不合程序。雖受處分人復於98年5 月21日復具
    狀予臺北區監理所陳報乙○○係駕駛人，然乙○○既於同年
    4 月20日已陳報係駕駛人，難認受處分人事後之再為陳報係
    不法，基於道路交通管理處罰條例第85條第1 項係要受處罰
    人陳報真正應歸責人之目的，處罰機關既已知違規行為人，
    斷無再對車主即受處分人為裁罰。職是，本院98年度交聲字
    第718 號裁定認乙○○自行陳報係駕駛人不合道路交通管理
    處罰條例第85條第1 項之規定，並以受處分人逾到案期限前
    陳報乙○○係駕駛行為人係不合法，而將原對乙○○之處分
    撤銷，並為乙○○不罰之裁定，顯有未洽。本院上開裁定係
    針對程式上事項而為之裁定，未就乙○○有無闖紅燈之實質
    具體違規事項為裁定，不具實質上之確定力。是本件受處分
    人既已使其夫乙○○於應到案期限前，陳報係舉發違規當時
    之駕駛人，暨提出相關舉發文件及採證資料，應認受處分人
    已依道路交通管理處罰條例第85條第1 項規定，陳報應歸責
    人，處罰機關既因乙○○之陳報，而得知應歸責人，即應對
    應歸責人乙○○逕為裁罰，自無對車主即受處分人為裁罰之
    餘地，原處分機關竟對受處分人為裁罰，尚有未洽。
四、綜上所述，原處分機關逕予為上開處分，裁處受處分人罰鍰
    ，並記違規點數，即有違誤。原處分既有上開可議之處，即
    屬無可維持，應由本院撤銷原處分，另為受處分人不罰之諭
    知。
據上論斷，應依道路交通管理處罰條例第87條第2 項，道路交通
案件處理辦法第20條前段，裁定如主文。
中    華    民    國    98    年    10    月    30    日
                  交通法庭 法  官  杜惠錦
以上正本證明與原本無異。
如不服本裁定，應於送達後5日內，向本院提出抗告狀。
                           書記官  蘇彥宇
中    華    民    國    98    年    10    月    30    日


司法院資訊處製作；財團法人民間司法改革基金會備份。
